臺灣高雄地方法院民事判決
111年度重訴字第97號
原      告  詠硯投資股份有限公司


法定代理人  黃彥文  
訴訟代理人  方正儒律師
被      告  李世強  
訴訟代理人  焦文城律師
複  代理人  施秉慧律師
上列當事人間請求履行契約事件，經臺灣臺北地方法院移送前來
，本院於民國111年10月4日言詞辯論終結，判決如下：
    主  文
原告之訴及假執行之聲請均駁回。
訴訟費用由原告負擔。
    事實及理由
一、原告主張：原告前於民國107年10月11日與訴外人康力生技
    股份有限公司（下稱康力公司）成立股東投資協議，約定原
    告如於2年內行使賣回權，康力公司應於2個月內以每股新臺
    幣（下同）12元之價格買回原告持有康力公司之股份（下稱
    系爭協議）。嗣原告又於109年9月24日與康力公司、被告（
    即康力公司之董事長）成立股東投資補充協議，約定被告至
    遲應於110年6月30日以每股10元（若被告於110年3月31日前
    買回）或12元買回原告持有康力公司之股份共550,000股（
    下稱系爭補充協議），然被告迄今均未依約買回，爰依系爭
    補充協議之法律關係提起本訴，並聲明：㈠被告應給付原告6
    ,600,000元（計算式：550,000股×12元＝6,600,000元），及
    自110年7月1日起至清償日止，按週年利率百分之五計算之
    利息；㈡願供擔保聲請宣告假執行。
二、被告則以：系爭協議違反公司法第167條第1項前段之規定而
    無效，系爭補充協議亦屬脫法行為而無效。又原告於110年6
    月30日前並未請求被告買回，被告自無買回義務，被告縱有
    買回義務，買回股份之範圍亦僅限於登記在原告名下之500,
    000股，而不及於登記在黃彥文名下之50,000股。再系爭契
    約形同違約金約款，且約定買回金額顯屬過高，應依民法第
    252條之規定予以酌減，且原告亦應同時履行將賣回股票交
    付予被告之義務等語，資為抗辯，並聲明：㈠原告之訴駁回
    ；㈡如受不利判決，願供擔保聲請宣告免為假執行。
三、兩造不爭執之事實（重訴字卷第51至52頁）：
　　原告前與康力公司、被告成立系爭補充協議，約定被告至遲
    應於110年6月30日以每股10元（若被告於110年3月31日前買
    回）或12元買回原告持有康力公司之股份共550,000股，然
    被告迄今均未依約買回。
四、本院得心證之理由：
　㈠股份有限公司除依公司法第158條、第167條之1、第186條、
    第235條之1及第317條規定外，不得自將股份收回、收買或
    收為質物，公司法第167條第1項前段定有明文。此項禁止取
    得自己股份之規定，為強行規定，違反此項規定之行為，依
    民法第71條規定，應屬無效，最高法院86年度台抗字第318
    號裁定、97年度台上字第70號判決同此意旨。
　㈡經查：
　⒈原告與康力公司所成立之系爭協議，及系爭補充協議中關於
    康力公司部分，均係以康力公司自將股份收買為其內容，揆
    諸前揭說明，顯已違反公司法第167條第1項前段之強行規定
    ，依民法第71條前段之規定自屬無效。而系爭補充協議係以
    系爭協議之內容為前提，此觀諸系爭補充協議記載：「茲就
    甲方（即原告）與乙方（即康力公司）於民國107年10月11
    日簽訂之股東投資協議書（即系爭協議），補充約定如下……
    」、「丙方（即被告）同意就乙方依協議書（即系爭協議）
    及本補充協議書（即系爭補充協議）約定對甲方所負之……買
    回義務」等內容自明（重訴字卷第17頁），則系爭協議既為
    無效，其後就系爭協議所為之補充（即系爭補充協議）自屬
    無效。況系爭補充協議中關於康力公司部分既屬無效，依民
    法第111條前段之規定，系爭補充協議全部皆為無效。
　⒉原告固主張：被告依系爭補充協議所負者，為獨立之買回義
    務，該部分仍為有效云云（重訴字卷第51頁）。然查，系爭
    補充協議雖記載：「丙方（即被告）同意就乙方（即康力公
    司）依協議書（即系爭協議）及本補充協議書（即系爭補充
    協議）約定對甲方（即原告）所負之……買回義務，負共同但
    各自『獨立』之買回義務，乙方及丙方任一方履行買回義務，
    他方則免其義務」等內容（重訴字卷第17頁），惟自其後段
    「乙方及丙方任一方履行買回義務，他方則免其義務」觀之
    ，被告與康力公司就買回義務（債務）具有連帶關係，顯非
    可分債務甚明。至系爭補充協議所載「獨立」買回義務之用
    語，僅在強調數債務人對於債權人各負全部給付責任之旨，
    殊難以此遽論系爭補充協議除去康力公司部分後，被告部分
    仍為有效。
五、本件事證已臻明確，被告其餘抗辯（前揭事實及理由欄二、
    部分參照）即與判決結果不生影響，自無再予審究之必要，
    併此敘明。
六、綜上所述，系爭補充協議既屬無效，則原告依系爭補充協議
    之法律關係，請求被告給付6,600,000元，及自110年7月1日
    起至清償日止，按週年利率百分之五計算之利息，為無理由
    ，應予駁回。又原告之訴既經駁回，其假執行之聲請失所附
    麗，自應併予駁回。
七、訴訟費用負擔之依據：民事訴訟法第78條。
中　　華　　民　　國　　111 　年　　10　　月　　21　　日
                  民事第五庭法  官 王耀霆
以上正本係照原本作成。
如對本判決上訴，須於判決送達後20日內向本院提出上訴狀。如
委任律師提起上訴者，應一併繳納上訴審裁判費。　　　　　　
中　　華　　民　　國　　111 　年　　10　　月　　21　　日
                            書記官  陳莉庭